【裁判字號】    95,訴緝,159
【裁判日期】    951207
【裁判案由】    煙毒
【裁判全文】
臺灣臺北地方法院刑事判決             95年度訴緝字第159號
公  訴  人  臺灣臺北地方法院檢察署檢察官
被      告  甲○○
上列被告因違反毒品危害防制條例事件，經檢察官提起公訴（85
年度偵字第25393 號），本院判決如下：
    主      文
甲○○施用第一級毒品，免刑。扣案之毒品海洛因貳小包（淨重
零點壹捌公克）沒收銷燬；注射針筒壹支沒收。
    事      實
一、甲○○因失業而心情不好，乃基於概括犯意，自民國85年11
    月初起至同年11月13日止，連續在台北市○○○路堤防附近
    ，以注射針筒施打毒品海洛因，每天需施打1 次以上，嗣於
    同年11月13日10時50分許，在台北市○○路○ 段34巷34號前
    ，為警查獲其持有海洛因2 小包（淨重0．08 公克）及已使
    用過之注射針筒1 支。嗣經本院發布通緝到案後，於95年8
    月25日裁定將甲○○送勒戒處所觀察、勒戒，並於同年10月
    5 日送台灣台北看守所附設勒戒處所執行。嗣經觀察、勒戒
    後，甲○○並無繼續施用毒品傾向。
二、案經台北市政府警察局萬華分局報請台灣台北地方法院檢察
    署檢察官偵查起訴。
    理      由
一、上揭事實，業據被告甲○○於警詢、檢察官偵查及本院審理
    時坦承不諱，復有扣案之白粉2 小包及已使用過之注射針筒
    1 支足資佐證，而前開扣案之白粉，經送鑑定，確屬第一級
    毒品海洛因（淨重0 ．08公克），有法務部調查局85年12月
    20日之鑑定通知書在卷可稽，足見被告前開自白與事實相符
    ，應可採信。
二、查海洛因具有成癮性，服用後會產生依賴性、耐藥性，並引
    起亢進性反應、慢性中毒、精神障礙、類似精神分裂症之錯
    覺、幻覺、妄想及伴有行動與性格異常等副作用，其劑量增
    大時，甚或會導致死亡；而其慣用者，由於精神錯亂，更具
    有暴力攻擊及反社會行為等傾向，情況極為嚴重，尤以戒解
    不易。肅清煙毒條例嗣經立法院修正為「毒品危害防治條例
    」，並修正全文，而於87年5 月20日公布施行，於同年月22
    日發生效力，復於92年7 月9 日修正公布全文，並於93年1
    月9 日施行，將海洛因列為第一級毒品。且該條例（包括87
    年5 月22日生效及修正後93年1 月9 日生效）與修正前之肅
    清煙毒條例之規定整體比較後，以93年1 月9 日生效之毒品
    危害防制條例對被告較為有利，而依該條例第35條第1 項第
    4 款規定：審判中之案件，依修正後之規定應為不起訴處分
    者，法院應為免刑之判決。是被告犯罪後法律已有變更，依
    93年1 月9 日生效之毒品危害防制條例第35條第2 項規定之
    反面解釋，應適用最有利被告之毒品危害防制條例（93年1
    月9 日生效）規定處罰。
三、論罪科刑之理由：
    (一)按海洛因係毒品危害防制條例第2 條第1 款所稱之第一級
      毒品，被告施用海洛因之行為，核其所為係犯毒品危害防
      制條例第10條第1 項施用第一級毒品罪。
    (二)刑法於94年2 月2 日修正公布，並於95年7 月1 日施行，
      而行為後法律有變更者，適用行為時之法律。但行為後之
      法律有利於行為者，適用最有利於行為人之法律，刑法第
      2 條第1 項定有明文。被告施用第一級毒品海洛因之行為
      ，先後多次犯行，時間緊密，犯罪構成要件相同，顯係基
      於概括犯意而為，如依修正前刑法第56條之規定，雖為連
      續犯，應以一罪論，並加重其刑至2 分之1 ，然依新法之
      規定，已刪除連續犯之規定，本不能再論以一罪，惟參之
      被告於警詢時供稱：「我約在一週前開始施打毒品，約在
      本月初（按即85年11月初）左右，確實日期我記不得，每
      天需施打壹次以上，最近壹次在本（13日）上午9 時30分
      左右，在台北市萬華區○○○路○ 段堤防附近公共廁所內
      施打過海洛因毒品」、「我最近因沒有工作做，心情較差
      ，好奇才會施打海洛因毒品」等語，顯見被告確係有施用
      毒品之犯罪倚賴性，參照被告本件施用第一級毒品海洛因
      時間、地點及動機，足認被告施用第一級毒品海洛因，乃
      係基於概括之犯意，而於密切之時、地反覆延續實行施用
      第一級毒品之犯罪，依社會一般客觀上之觀察，屬於病態
      性犯罪，自應論以包括之一罪，較為合理適當，新舊法比
      較後，因新法毋需再依連續犯加重其刑，當以新法對於被
      告較為有利。
    (三)被告持有第一級毒品海洛因後，進而施用，其持有之低度
      行為應被施用高度行為所吸收，不另論其持有第一級毒品
      罪。
    (四)被告經本院於95年8 月25日裁定送勒戒處所觀察、勒戒，
      並於同年10月5 日送台灣台北看守所附設勒戒處所執行，
      有本院觀察勒戒執行指揮書回證在卷可稽。嗣經觀察、勒
      戒後，已無繼續施用毒品傾向，有該所於95年11月15日以
      北所衛字第0951301449號函所出具之「有無繼續施用毒品
      傾向證明書」乙紙在卷可憑，自應依該條例第35條第1 第
      4 款之規定，為被告免刑之諭知。
四、扣案物品之沒收：
    (一)扣案之白粉2 小包，經鑑定結果確為第一級毒品海洛因，
      業如前述，為違禁物，應依同條例第18條第1 項前段之規
      定，宣告沒收銷燬。
    (二)扣案之注射針筒1 支，參之被告於警詢時供稱：「針筒於
      大約一週前，日期不記得，在台北市○○區○○路一家不
      知名西藥房內，以壹拾元購買，購買以上針筒是我最近施
      打毒品用之工具沒錯」等語，則前開扣案物，不僅為被告
      所有，且為被告犯罪所用之物，又該扣案之針筒，經核並
      非專供施用第一級毒品海洛因所用之物，而本件被告前開
      犯行，既已適用94年2 月2 日修正公布，並於95年7 月1
      日施行之刑法論以集合犯之包括一罪，基於從刑從屬於主
      刑原則，爰依該法第38條第1 項第2 款之規定，併予宣告
      沒收。
據上論斷，應依刑事訴訟法第299 條第1 項但書，毒品危害防制
條例第10條第1 項、第18條第1 項前段、第20條第1 項、第35條
第1 第4 款、第2 項、刑法第11條前段、第2 條第1 項但書、第
38條第1 項第2 款，判決如主文。
本案經檢察官林良蓉到庭執行職務
中    華    民    國    95    年    12    月    7     日
                  刑事第十六庭  審判長法  官  蔡守訓
                                      法  官  吳定亞
                                      法  官  徐千惠
上正本證明與原本無異。
如不服本判決，應於判決送達後10日內向本院提出上訴狀 (應抄
附繕本)。
                                      書記官  張漪蕙
中    華    民    國    95    年    12    月    7     日
附錄本案所犯法條全文
毒品危害防制條例第10條
施用第一級毒品者，處 6 月以上 5 年以下有期徒刑。
施用第二級毒品者，處 3 年以下有期徒刑。


司法院資訊處製作；財團法人民間司法改革基金會備份。
